【裁判字號】    98,台抗,236
【裁判日期】    980416
【裁判案由】    國家賠償聲請訴訟救助
【裁判全文】
最高法院民事裁定              九十八年度台抗字第二三六號
抗  告  人  甲○○
上列抗告人因與行政院等間請求國家賠償事件，聲請訴訟救助，
對於中華民國九十七年十二月三十一日台灣高等法院裁定（九十
七年度聲國字第四號），提起抗告，本院裁定如下：
    主  文
抗告駁回。
抗告訴訟費用由抗告人負擔。
    理  由
本件原法院以：抗告人於民國九十六年度之所得共計新台幣（下
同）五十一萬四千五百五十一元，並有房屋及土地各一筆、汽車
一輛、台灣苯乙烯工業股份有限公司之投資四萬四千二百元。且
抗告人任職高級中學，足認其有籌措款項之相當信用、技能。抗
告人固稱其尚積欠銀行房屋貸款近百萬元，惟亦自承其所有房地
市價約一百五十萬元，可見抗告人並非無資力之人。又抗告人於
向台灣台北地方法院提起本件訴訟時，已自行繳納第一審裁判費
，乃未釋明其經濟狀況發生何重大變化，致無法籌措第二審裁判
費，則抗告人既非無資力支出訴訟費用之人，雖其提出第三人陳
中誠所出具保證書以代釋明，亦屬無從准許等詞，因以裁定駁回
其訴訟救助之聲請。
抗告意旨雖以：伊全家生活依賴伊微薄收入，尚須支付子女就學
生活費，且又與任職學校有糾紛，實無力再繳二審裁判費云云。
然按當事人無資力支出訴訟費用者，依民事訴訟法第一百零七條
規定，法院固應依聲請准予救助，惟所謂無資力，係指窘於生活
，且缺乏經濟上之信用。若非無籌措款項以支出訴訟費用之信用
、技能，即難謂為無資力支出訴訟費用。又依同法第一百零九條
第三項規定，關於因無資力支出訴訟費用請求救助之事由，固得
由受訴法院管轄區域內有資力之人出具保證書以代釋明。惟如已
查明當事人非無資力支出訴訟費用者，雖其已取具上項保證書，
亦無准許訴訟救助之餘地（本院六十八年台聲字第一五八號判例
參照）。且當事人在原審曾繳納裁判費，而於訴訟中不能釋明其
經濟狀況確有重大變遷，亦不能遽准訴訟救助（本院十七年聲字
第一二四號、七十三年台抗字第四六一號判例）。本件原法院業
查明抗告人並非無資力支出訴訟費用，且抗告人提起本件訴訟時
，已自行繳納第一審裁判費，茲未能釋明其於訴訟中經濟狀況確
有重大變遷。原法院因以裁定駁回其訴訟救助之聲請，經核於法
並無違誤。抗告論旨，指摘原裁定不當，聲明廢棄，非有理由。
據上論結，本件抗告為無理由。依民事訴訟法第四百九十五條之
一第一項、第四百四十九條第一項、第九十五條、第七十八條，
裁定如主文。
中    華    民    國  九十八  年    四    月   十六   日
                      最高法院民事第六庭
                          審判長法官  朱  建  男
                                法官  顏  南  全
                                法官  林  大  洋
                                法官  王  仁  貴
                                法官  張  宗  權
      本件正本證明與原本無異
                                      書  記  官
中    華    民    國  九十八  年    四    月  二十九  日
                                                      K


司法院資訊處製作；財團法人民間司法改革基金會備份。
